臺灣彰化地方法院刑事判決　　　　　　　94年度訴字第1595號
公　訴　人　臺灣彰化地方法院檢察署檢察官
被　　　告　甲○○
上列被告因違反毒品危害防制條例案件，經檢察官提起公訴（94
年度毒偵字第3414號、第3849號），本院合議庭裁定由受命法官
獨任進行簡式審判程序，茲判決如下：
    主  文
甲○○連續施用第一級毒品，累犯，處有期徒刑壹年。扣案之海
洛因壹包（淨重零點壹玖公克，空包裝重零點壹公克）沒收銷
燬之。
    事  實
一、甲○○曾於民國91年間因施用毒品案件，經本院於91年9 月
    16日以91年度訴字第601 號刑事判決判處有期徒刑6 月確定
    後，經移送執行，於92年4 月29日易科罰金執行完畢。其前
    於91年間因施用毒品案件，經本院以91年度毒聲字第709 號
    裁定送勒戒處所觀察、勒戒後，認有繼續施用毒品之傾向，
    經本院以91年度毒聲字第1336號裁定令入戒治處所施以強制
    戒治，於92年5 月7 日強制戒治執行完畢釋放。詎其不知悔
    改，明知海洛因業經公告為毒品危害防制條例第2 條第2 項
    所列管之第1 級毒品，不得非法持有、施用，復基於施用第
    1 級毒品海洛因之概括犯意，於92年5 月7 日強制戒治執行
    完畢釋放後5 年內，自94年7 月3 日某時起迄同年7 月25日
    晚上8 時許止，在其位於彰化縣鹿港鎮○○里○○路○ 段15
    1 號住處，將海洛因摻水以注射針筒注入體內之方式，平均
    每週1 次連續施用第1 級毒品海洛因多次。嗣經警方分別(一)
    於94年7 月6 日凌晨1 時50分，在彰化縣彰化市○○路○ 段
    625 號前臨檢查獲，並扣得張國樑所有之海洛因1 包（淨重
    0.19公克，空包裝重0.3 公克）、注射針筒1 支及生理食鹽
    水1 瓶；(二)於94年7 月27日上午11時20分，在彰化縣彰化市
    ○○路與平安街口處臨檢查獲，並扣得海洛因1 包（淨重0.
    19公克，空包裝重0.31公克），且分別於94年7 月6 日上午
    7 時35分、94年7 月27日中午12時45分採尿送驗後，始知上
    情。
二、案經彰化縣警察局和美分局、彰化分局分別報請臺灣彰化地
    方法院檢察署檢察官偵查起訴。
    理  由
一、本案被告甲○○所犯係死刑、無期徒刑、最輕本刑為3 年以
    上有期徒刑以外之罪，其於準備程序就前揭被訴事實為有罪
    之陳述，經受命法官告知簡式審判程序之旨，並聽取其與公
    訴人之意見後，本院認無不得或不宜改依簡式審判程序進行
    之處，爰依刑事訴訟法第273 條之1 第1 項、第284 條之1
    ，裁定本案由受命法官獨任進行簡式審判程序，合先敘明。
二、訊據被告對其於上揭時、地連續施用第1 級毒品海洛因之事
    實，於本院審理時（參見本院94年10月17日審判筆錄）坦承
    不諱，並有查獲照片2 張（參見臺灣彰化地方法院檢察署94
    年度毒偵字第3849號卷宗第13頁）附卷可參，且有扣案粉末
    1 包，經送驗後係第1 級毒品海洛因（淨重0.19公克，空包
    裝重0.31公克），此有法務部調查局調科壹字第140012039
    號鑑定通知書影本1 紙（參見本院卷宗）附卷可稽。另查：
  (一)被告係於94年7 月27日中午12時45分，經臺灣彰化地方法院
    檢察署委託警方採集被告尿液送驗結果，呈嗎啡陽性反應，
    此有彰化縣政府衛生局94年8 月8 日煙檢字第943303號煙毒
    尿液檢驗成績書及尿液代號與真實姓名對照認證單各1 紙（
    參見臺灣彰化地方法院檢察署94年度毒偵字第3849號卷宗第
    17、26頁）附卷可稽，足見被告確有施用第1 級毒品海洛因
    之事實。
  (二)按海洛因施用入人體後水解還原成嗎啡，再循嗎啡之代謝方
    式排出體外，業據行政院衛生署藥物食品檢驗局73藥檢壹字
    第030221號函說明綦詳，且依醫學臨床實驗及根據英國藥學
    會出版ＩｓｏｌａｔｉｏｎａｎｄＩｎｄｅｎｔｉｆｉｃａ
    ｔｉｏｎｏｆＤｒｕｇｓ乙書第293頁載明：海洛因經注射
    入人體後，在體內迅速水解成６ＭｏｎｏａｃｅｔｙＩｍｏ
    ｒｐｈｉｎｅ，再緩緩繼續水解成嗎啡，然後再循嗎啡之代
    謝方式排出，同書第431至432頁並載有：嗎啡經注射入人體
    後，約50%以上於8小時內自尿中排出，至24小時排出約90%
    ，但48小時後仍有微量可檢出等語。另被告雖於94年7 月6
    日上午7 時35分，經臺灣彰化地方法院檢察署委託警方採集
    被告尿液送驗結果，呈嗎啡陰性反應，此有彰化縣政府衛生
    局94年7 月18日煙檢字第942882號煙毒尿液檢驗成績書及尿
    液代號與真實姓名對照認證單各1 紙（參見臺灣彰化地方法
    院檢察署94年度毒偵字第3414號卷宗第28、47頁）附卷可稽
    ，然依上開說明，被告自白係於94年7 月3 日某時起施用海
    洛因，故驗尿結果當呈嗎啡陰性反應。從而，佐以被告前揭
    尿液檢驗報告及濫用藥物之成癮性，被告自白於前揭時間，
    有連續施用第1 級毒品海洛因多次等語，核與前揭事證相符
    ，應堪採信。
  (三)另犯毒品危害防制條例第10條施用第1 級毒品之罪者，檢察
    官應先聲請法院裁定將被告令送勒戒處所觀察、勒戒，經觀
    察、勒戒後，認有繼續施用毒品傾向者，應由檢察官裁定聲
    請法院裁定令入戒治處所施以強制戒治，且經強制戒治執行
    完畢釋放後，5 年內再犯第10條之罪，檢察官應依一般刑事
    訴訟程序予以起訴論罪科刑，此觀諸毒品危害防制條例第20
    條第1 項、第2 項、第23條第2 項前段規定自明。經查，被
    告前於91 年 間因施用毒品案件，經本院以91年度毒聲字第
    709 號裁定送勒戒處所觀察、勒戒後，認有繼續施用毒品之
    傾向，經本院以91年度毒聲字第1336號裁定令入戒治處所施
    以強制戒治，於92年5 月7 日強制戒治執行完畢釋放等情之
    事實，此有臺灣高等法院被告全國前案紀錄表、臺灣彰化地
    方法院檢察署刑案資料查註紀錄表各1 紙附卷可參。被告前
    既曾因施用毒品案件，經強制戒治後，復因施用毒品，其於
    前開強制戒治執行完畢釋放後5 年內，再犯本案施用毒品罪
    ，依毒品危害防制條例第23條第2 項之規定，屬應依法論罪
    科刑之行為，依前開說明，本案被告上開所為，係於92年5
    月7 日強制戒治執行完畢釋放後5 年內，再犯毒品危害防制
    條例第10條第1 項施用第1 級毒品罪，本案事證明確，被告
    上開犯行洵堪認定。
三、按海洛因為毒品危害防制條例第2 條第2 項第1 款所明定之
    第1級 毒品。核被告所為，係犯同條例第10條第1 項之施用
    第1 級毒品罪。被告持有第1 級毒品進而施用，持有之低度
    行為為施用之高度行為所吸收，不另論持有毒品之罪。其先
    後多次施用第1 級毒品海洛因，時間緊接，犯罪構成要件相
    同，顯係基於概括犯意為之，依刑法第56條之規定，論以一
    罪，並加重其刑。另查，被告曾於91年間因施用毒品案件，
    經本院於91年9 月16日以91年度訴字第601 號刑事判決判處
    有期徒刑6 月確定後，經移送執行，於92年4 月29日易科罰
    金執行完畢，此有臺灣高等法院被告全國前案紀錄表、臺灣
    彰化地方法院檢察署刑案資料查註紀錄表各1 份存卷可考，
    其於5年 內再犯本案有期徒刑以上之罪，為累犯，應依刑法
    第47條之規定加重其刑，並依法遞加之。爰審酌被告前因施
    用毒品案件經強制戒治執行完畢釋放後，仍未能徹底戒絕毒
    品，復犯本案施用毒品罪，顯見其無戒毒悔改之意，惟念其
    施用毒品之次數、施用毒品乃自戕一己之身體健康，尚未對
    他人造成危害，且犯後已坦承犯行，態度良好等一切情狀，
    量處如主文所示之刑。
四、又毒品危害防制條例第18條第1 項前段之規定，乃刑法第38
    條第1 項第1 款之特別規定，此所稱查獲之毒品，係指有罪
    判決書於事實欄內，已經認定為被告有罪事實之毒品，即足
    當之，不以仍屬於被告所有者為限（最高法院92年度臺非字
    第297 號裁判要旨參照）。經查：
  (一)扣案之粉末1 包（淨重0.19公克，空包裝重0.31公克），經
    送驗後，係第1 級毒品海洛因，已如前述，至包裝海洛因之
    塑膠袋與海洛因無法完全析離，均屬違禁物，不問是否屬與
    犯人所有與否，依毒品危害防制條例第18條第1 項前段規定
    ，併予宣告沒收銷燬之。又鑑定耗損之毒品，既已滅失，即
    無庸併予宣告沒收銷燬，附此敘明。
  (二)另雖扣案粉末1 包（淨重0.19公克；空包裝重0.3 公克）經
    送驗後，確實為第1 級毒品海洛因，此有法務部調查局94年
    9 月19日調科壹字第140011954 號鑑定通知書1 紙（參見本
    院卷宗）；及扣案之注射針筒1 支及生理食鹽水1 瓶，業經
    被告於警詢、偵訊及本院審理中均堅詞否認為其所有或施用
    毒品所用之物，並均辯稱：上揭扣案物品為另案被告張國樑
    所有且供施用毒品之用等語，核與另案被告張國樑於警詢及
    偵訊中之陳述（參見臺灣彰化地方法院檢察署94年度毒偵字
    第3414號卷宗第17、49頁）相符，足徵被告上揭所辯，應堪
    採信。是揆諸前揭說明，此部分之扣案物品與本案被告施用
    第1 級毒品海洛因案件無涉，且非被告所有供其施用第1 級
    毒品海洛因所用之物，本院自不得予以宣告沒收，爰不另為
    沒收銷燬之諭知。
據上論斷，應依刑事訴訟法第273 條之1 第1 項、第299 條第1
項前段，毒品危害防制條例第10條第1 項、第18條第1 項前段，
刑法第11條、第56條、第47條，判決如主文。
本案經檢察官姚玎霖到庭執行職務。
中　　華　　民　　國　　94　　年　　10　　月　　21　　日
                  刑事第一庭    法　官  唐中興
以上正本證明與原本無異。
如不服本判決，應於判決送達後10日內，向本院提出上訴狀 (須
附繕本)。
中　　華　　民　　國　　94　　年　　10　　月　　21　　日
                                書記官  施惠卿
附錄本案判決論罪科刑法條：
毒品危害防制條例第10條
施用第1級毒品者，處6月以上5年以下有期徒刑。
施用第2級毒品者，處3年以下有期徒刑。
